臺灣高等法院臺南分院刑事判決　　　　　九十一年度上訴字第四○二號　　 潛
　　　上　訴　人
　　　即 自訴 人　癸　○　○.
　　　上　訴　人
　　　即兼代理人　己　○　○
　　　被　　　告　子　○　○
右上訴人因被告瀆職等案件，不服臺灣臺南地方法院九十年度自字第三二二號中華民
國九十一年二月七日第一審判決，提起上訴，本院判決如左：
      主      文
上訴駁回。
      理      由
一、上訴人之自訴意旨略以：自訴人癸○○與被告子○○各自所駕駛之自小客車，於
    民國（下同）九十年五月十九日十八時許，在台南市○○路與裕和路交叉口發生
    相撞，肇事主因應係被告子○○未減速慢行，且自訴人並無不和解之意，惟被告
    子○○卻侮辱自訴人癸○○趁機索取高價，並於臺灣臺南地方法院九十年度南小
    字第一五六四號（原為九十年度南小調字第一一四四號）民事簡易訴訟程序中誣
    指自訴人癸○○不願和解。而負責處理交通違規事件之員警即被告辛○○、辰○○、寅○○、庚○○、交通部公路局嘉義區監理所台南監理站承辦人員即被告巳
    ○○、卯○○、丁○○及臺灣省台南區車輛行車事故鑑定委員會鑑定委員即被告
    壬○○、甲○○、魏建宏、戊○○、乙○○、丙○○、丑○在其等分別所制作之
    筆錄、舉發違反道路交通管理事件通知單、裁決書、鑑定書等相關公文書內，竟
    虛偽記載「癸○○駕駛小客車，支線道車未讓幹線道車先行，為肇事主因」等不
    實之語句，嚴重損害自訴人癸○○、己○○之權利。因此，自訴人癸○○認被告
    子○○觸犯刑法第一百三十五條第二項妨害公務、第一百五十三條煽惑犯罪或違
    背法令、第一百六十五條湮滅證據、第一百八十五條之三重大違背安全駕駛、第
    二百十六條、第二百十四條行使使公務員登載不實等罪嫌；被告辛○○、辰○○
    、寅○○、林博錄、巳○○、卯○○、丁○○均觸犯刑法第一百二十四條枉法裁
    判或仲裁、第一百二十五條第一項第三款濫權追訴處罰等罪嫌；被告壬○○、甲○○、魏建宏、戊○○、乙○○、丙○○、丑○均觸犯刑法第一百二十四條枉法
    裁判或仲裁、第一百二十五條第一項第三款濫權追訴處罰等罪嫌。自訴人己○○
    則認被告子○○觸犯刑法第一百三十五條第二項妨害公務、第一百五十三條煽惑
    犯罪或違背法令、第一百六十五條湮滅證據、第一百八十五條之三重大違背安全
    駕駛、第一百六十九條第一項誣告、第一百八十三條第一項、第二項破壞交通工
    具、第二百十六條、第二百十四條行使使公務員登載不實、第三百零四條第一項
    強制、第三百零九條公然侮辱、第三百十條誹謗、第三百十三條損害信用等罪嫌
    ；被告巳○○、卯○○、丁○○、辛○○、辰○○、寅○○、林博錄均觸犯刑法
    第一百二十四條枉法裁判或仲裁、第一百二十五條第一項第三款濫權追訴處罰、
    第一百二十九條第一項違法徵收、第一百三十條公務員廢弛職務釀成災害、第二
    百十六條、第二百十三條行使公務員登載不實、第三百零四條第一項強制等罪嫌
    ；被告壬○○、甲○○、魏建宏、戊○○、乙○○、丙○○、丑○均觸犯刑法第
    一百二十四條枉法裁判或仲裁、第一百二十五條第一項第三款濫權追訴處罰、第
    一百三十條公務員廢弛職務釀成災害、第二百十六條、第二百十三條行使公務員
    登載不實、第三百零四條第一項強制、第三百零九條公然侮辱、第三百十條誹謗
    、第三百十三條損害信用等罪嫌云云。
二、犯罪之被害人得提起自訴，刑事訴訟法第三百十九條第一項固定有明文，所謂犯
    罪之被害人，係指因犯罪當時直接受損害之人而言，即提起自訴之人，其法益係
    由於犯罪行為直接受其侵害，始克相當。刑法第一百二十四條枉法裁判罪、第一
    百二十五條第一項第三款之濫權追訴處罰罪，均係侵害國家審判權之犯罪，屬侵
    害國家法益之罪，縱裁判結果於個人權益不無影響，但該罪既為維護司法權之正
    當行使而設，其直接受害者為國家並非為個人，個人即非因犯罪而同時被害者，
    此二罪自不得提起自訴。刑法第一百三十條之廢弛職務釀成災害罪，係對於災害
    有預防遏止職務之公務員不為預防或遏止，致生災害危及公眾之結果，係屬公務
    員對於國家忠誠關係之破壞，而危及人民對政府機關信賴之犯罪，因其破壞依法
    執行職務之原則而損及國家利益，故此罪係單純保護國家法益，個人非直接被害
    人，不得提起自訴。刑法第一百六十五條之湮滅證據罪，所保障者為國家之搜索
    權及審判權，直接受害者為國家法益，亦不得提起自訴。刑法第一百三十五條第
    二項妨害公務罪，係為保障國家公權力之正當行使，第一百五十三條煽惑犯罪或
    違背法令罪係為保障國家公共安全之秩序；第一百八十五條之三重大違背安全駕
    駛罪、第一百八十三條第一項、第二項破壞交通工具罪，則均係為保障公眾往來
    之交通安全，此類犯罪均單純侵害國家或社會法益，個人縱因他人之另一行為受
    有損害，亦非因犯罪直接所受之損害，非為犯罪之被害人，均不得提起自訴。刑
    法第二百十三條之公務員明知為不實之事項、而刊載於職務上所掌之公文書罪，
    所保障者亦係社會法益，非為之個人法益，個人非該罪之直接被害人，不得提起
    自訴。而不得提起自訴，提起自訴者，應諭知不受理之判決。
三、自訴人癸○○認被告子○○觸犯刑法第一百三十五條第二項妨害公務、第一百五
    十三條煽惑犯罪或違背法令、第一百六十五條湮滅證據、第一百八十五條之三重
    大違背安全駕駛等罪嫌；被告辛○○、辰○○、寅○○、林博錄、巳○○、卯○○、丁○○均觸犯刑法第一百二十四條枉法裁判或仲裁、第一百二十五條第一項
    第三款濫權追訴處罰等罪嫌；被告壬○○、甲○○、魏建宏、戊○○、乙○○、
    丙○○、丑○均觸犯刑法第一百二十四條枉法裁判或仲裁、第一百二十五條第一
    項第三款濫權追訴處罰等罪嫌部分，依上開說明，因該等犯罪，均屬侵害國家或
    社會法益，自訴人非為犯罪被害人，不得提起自訴。另自訴人癸○○認被告子○○觸犯刑法第二百十六條、第二百十四條行使使公務員登載不實罪嫌部分，查刑
    法第二百十四條使公務員登載不實罪，雖國家社會法益與個人法益有同時直接受
    到侵害之情形存在，惟本件被告子○○縱未據實陳述自訴人非不願和解，直接受
    害者乃是國家司法權發現真實之不能，自訴人癸○○充其量僅為間接受害人，當
    亦無許其提起自訴之權利。自訴人癸○○郤提起此部分自訴，原審不經言詞辯論
    ，為被告等均自訴不受理之判決，於法並無不合。
四、自訴人己○○認被告子○○觸犯刑法第一百三十五條第二項妨害公務、第一百五
    十三條煽惑犯罪或違背法令、第一百六十五條湮滅證據、第一百八十五條之三重
    大違背安全駕駛、第一百八十三條第一項、第二項破壞交通工具等罪嫌；被告巳
    ○○、卯○○、丁○○、辛○○、辰○○、寅○○、林博錄均觸犯刑法第一百二
    十四條枉法裁判或仲裁、第一百二十五條第一項第三款濫權追訴處罰、第一百三
    十條公務員廢弛職務釀成災害等罪嫌；被告壬○○、甲○○、魏建宏、戊○○、
    乙○○、丙○○、丑○均觸犯刑法第一百二十四條枉法裁判或仲裁、第一百二十
    五條第一項第三款濫權追訴處罰、第一百三十條公務員廢弛職務釀成災害等罪嫌
    部分，均屬保護國家或社會法益之犯罪，揆諸前揭說明，自訴人非本件犯罪之被
    害人，不得提起自訴。就被告子○○觸犯刑法第一百六十九條第一項誣告、第二
    百十六條、第二百十四條行使使公務員登載不實、第三百零四條第一項強制、第
    三百零九條公然侮辱、第三百十條誹謗、第三百十三條損害信用等罪嫌；被告巳
    ○○、卯○○、丁○○、辛○○、辰○○、寅○○、林博錄均觸犯刑法第一百二
    十九條第一項違法徵收、第二百十六條、第二百十三條行使公務員登載不實、第
    三百零四條第一項強制等罪嫌；被告壬○○、甲○○、魏建宏、戊○○、乙○○
    、丙○○、丑○均觸犯刑法第二百十六條、第二百十三條行使公務員登載不實、
    第三百零四條第一項強制、第三百零九條公然侮辱、第三百十條誹謗、第三百十
    三條損害信用等罪嫌等部分，因直接被害人為癸○○，自訴人己○○並非該等罪
    之直接被害人，亦不得提起自訴。自訴人己○○提起自訴，原審不經言詞辯論，
    逕為自訴不受理之諭知，經核並無不合。
五、自訴人上訴意旨，仍執前詞，指摘原判決不當，為無理由，應予駁回，並不經言
    詞辯論為之。
六、據上論斷，應依刑事訴訟法第三百六十八條、第三百七十二條判決如主文。
中  華  民  國      九十一      年        四        月      二十四      日
                                臺灣高等法院臺南分院刑事第一庭
                                    審判長法官  茆    臺    雲
                                          法官  李    文    福
                      法官  蔡    長    林
右正本證明與原本無異。
刑法第一百三十五條第二項妨害公務、第一百五十三條煽惑犯罪或違背法令、第一百
六十五條湮滅證據、第二百十六條、第二百十四條行使使公務員登載不實、第三百零
四條第一項強制、第三百零九條公然侮辱、第三百十條誹謗、第三百十三條損害信用
等罪部分，不得上訴。
其他罪部分，如不服本判決，應於判決送達後十日內向本院提出上訴狀，其未敘述理
由者並應於提出上訴狀後十日內向本院補提理由書（應附繕本）。
                                    法院書記官  李    培    薇
中  華  民  國      九十一      年        四        月      二十五      日
